臺灣高雄地方法院刑事判決             100年度易字第1225號
公  訴  人  臺灣高雄地方法院檢察署檢察官
被      告  翁莉玫
上列被告因詐欺等案件，經檢察官提起公訴（100 年度偵字第83
08號），本院判決如下：
    主  文
翁莉玫共同犯如附表所示之罪，共柒罪，分別判處如附表所示之
主刑及從刑。應執行有期徒刑壹年陸月，如易科罰金，以新臺幣
壹仟元折算壹日。
    事  實
一、緣翁莉玫與林文斌（綽號「阿德」，另經本院審理中）前為
    男女朋友關係，渠等因缺錢花用，竟先後共同為如附表所示
    之行為。嗣翁莉玫、林文斌於民國100 年1 月21日上午9 時
    許，在高雄市○○區○○路89巷3 號前經警查獲，並扣得曾
    史靜之身分證正本、影本及重型機車駕駛執照影本各1 張（
    均已歸還曾史靜）、本票（票據號碼：681874號，發票人曾
    史靜，票面金額為新台幣【下同】60,000元）1 紙、changj
    iang牌行動電話1 具、門號0000000000號、門號0000000000
    號SIM 卡各1 張等物品，始查悉上情。
二、案經曾史靜、楊碧霞及李宗益訴由高雄市政府警察局小港分
    局移送臺灣高雄地方法院檢察署檢察官偵查起訴。
    理  由
一、證據能力之判斷：
    按被告以外之人於審判外之言詞或書面陳述，除法律有規定
    者外，不得作為證據；又被告以外之人於審判外之陳述，經
    當事人於審判程序同意作為證據，法院審酌該言詞陳述或書
    面陳述作成時之情況，認為適當者，亦得為證據；當事人、
    代理人或辯護人於法院調查證據時，知有第159 條第1 項不
    得為證據之情形，而未於言詞辯論終結前聲明異議者，視為
    有前項之同意，刑事訴訟法第159 條第1 項、第159 條之5
    分別定有明文。查本判決後開引用具有傳聞證據性質之證據
    資料，業經當事人同意作為證據使用或不爭執（見院一卷第
    57頁），亦未於言詞辯論終結前聲明異議，本院審酌上開證
    據作成時之情況，並無違法取證或其他瑕疵，且與本案待證
    事項具關聯性，認為以之作為證據為適當，自得作為證據。
二、認定事實所憑證據及理由：
    訊據被告翁莉玫固於警詢、偵查及本院審理時，先後分別坦
    承伊確如附表所示，帶告訴人曾史靜至高雄市○○區○○路
    之住處，且告訴人曾史靜有交付本票、身分證及重型機車駕
    駛執照等物品予共同被告林文斌，又伊以罰單事宜為由，將
    告訴人曾史靜釣出來，並依共同被告林文斌之指示，向告訴
    人曾史靜拿3,000 元，再伊亦曾與共同被告林文斌一同前往
    告訴人楊碧霞住處共4 次，伊依共同被告林文斌之指示，在
    該住處呼叫告訴人曾史靜或楊碧霞，又告訴人楊碧霞曾如附
    表編號3 所示交付2,000 元，另伊曾以告訴人曾史靜之名義
    向告訴人李宗益辦理租屋事宜，告訴人李宗益所有之液晶電
    視及電腦主機各1 部，係由伊及共同被告林文斌商量後搬走
    ，搬走時伊在現場，嗣共同被告林文斌有說要把該物品拿去
    變賣，並跟伊說變賣換得4,500 元，均已共同花用完畢，此
    外，車牌號碼789-CZD 號重型機車係由伊承租等事實（分見
    偵卷第8 頁反面、第9 頁正面、第10頁反面、第96頁、第97
    頁、第99頁、第100 頁，院一卷第53頁、第54頁，院二卷第
    54頁、第57頁），惟矢口否認有何詐欺取財、恐嚇取財、恐
    嚇取財未遂及侵占等犯行，並辯稱：一切都是共同被告林文
    斌所為，伊只是待在共同被告林文斌身邊云云。經查：
  (一)被告翁莉玫上開坦承部分，業據告訴人曾史靜、楊碧霞於警
    詢、偵訊及本院審理時，告訴人李宗益於警詢時分別指證綦
    詳（告訴人曾史靜部分，分見偵卷第17頁至第21頁、第97頁
    至第99頁，院二卷第25頁至第29頁；告訴人楊碧霞部分，分
    見偵卷第12頁至第16頁、第99頁至第100 頁，院二卷第30頁
    至第33頁；告訴人李宗益部分，見偵卷第22頁、第25頁、第
    26頁），復有共同被告林文斌交付予告訴人楊碧霞收執之普
    通小型車駕駛執照影本1 紙（見偵卷第44頁）、監視器影像
    翻拍照片共2 張（見偵卷第40頁）、車牌號碼789-CZD 號重
    型機車車輛詳細資料報表1 紙（見偵卷第45頁）、鵬雲企業
    有限公司機車租賃切結書1 份（見偵卷第46頁）、查獲照片
    共2 張（見偵卷第39頁），及告訴人曾史靜之身分證正本、
    影本及重型機車駕駛執照影本各1 張（均已歸還告訴人曾史
    靜）、本票（票據號碼：681874號，發票人曾史靜，票面金
    額60,000元）1 紙等物品在案可佐。被告翁莉玫此部分之自
    白，核與事實相符。
  (二)至被告翁莉玫雖辯以前詞，惟查：共同被告林文斌為如附表
    編號1 所示犯行時，被告翁莉玫從旁慫恿、協助共同被告林
    文斌圓謊；又共同被告林文斌為如附表編號2 所示犯行時，
    亦由被告翁莉玫負責先向告訴人曾史靜佯稱處理罰單乙事為
    由，邀約告訴人曾史靜出來；再共同被告林文斌為如附表編
    號3 至6 所示犯行時，被告翁莉玫均與之一同前往，且皆係
    由被告翁莉玫負責呼喊告訴人曾史靜或楊碧霞，並如附表編
    號3 所示，向告訴人楊碧霞陳稱欠錢本來就是要還等詞；另
    共同被告林文斌為如附表編號7 所示犯行時，則由被告翁莉
    玫以告訴人曾史靜之名義辦理租屋事宜，且作為被告渠等代
    步工具之車牌號碼789-CZD 號重型機車，係由被告翁莉玫負
    責承租等節，均經告訴人曾史靜、楊碧霞及李宗益指證歷歷
    ，業如前述，亦為被告翁莉玫所自承，亦如上述，顯見被告
    翁莉玫或從旁協助，或在場分擔犯行，確有共同實施如附表
    所示之犯行至明，並非如其所辯，僅單純待在共同被告林文
    斌身邊云云。又酌以共同被告林文斌曾將包養告訴人曾史靜
    之事告知被告翁莉玫，且實際上告訴人曾史靜並無遭員警開
    立罰單等情，業經被告翁莉玫自陳在卷（分見院二卷第57頁
    ），足見被告翁莉玫確對共同被告林文斌犯如附表編號1 至
    6 所示之犯罪情節均知之甚悉，被告翁莉玫明知上開事項皆
    為虛妄，卻仍與共同被告林文斌共同為如附表編號1 至6 所
    示犯行，自有如附表編號1 至6 所示之犯意聯絡。此外，被
    告翁莉玫於警詢時亦自承告訴人李宗益所有之液晶電視及電
    腦主機係由伊及共同被告林文斌共同商量後，決定搬走並予
    以變賣，嗣由渠等共同花用完畢等語（見偵卷第10頁反面）
    ，亦如前述，顯見被告翁莉玫就如附表編號7 所示之犯行，
    確與共同被告林文斌有犯意聯絡及行為分擔。再衡以被告翁
    莉玫與共同被告林文斌於如附表所示之犯罪時間，均無工作
    ，共同被告林文斌曾要被告翁莉玫將其所有之機車拿去典當
    ，後渠等2 人身上沒有金錢等情，亦經被告翁莉玫自陳在卷
    （分見院二卷第56頁、第57頁，偵卷第10頁反面），益徵被
    告渠等於案發當時均經濟狀況拮据，被告渠等為如附表所示
    犯行，當有共同為自己不法所有之意圖，亦堪認定。
  (三)綜上所述，本案事證明確，被告上述犯行，洵堪認定，應依
    法論科。
三、論罪科刑：
  (一)按刑法第339 條第1 、2 項分別規定詐欺取財罪及詐欺得利
    罪，前者之行為客體係指財物，後者則指取得債權、免除債
    務、延期履行債務或提供勞務等財物以外之財產上不法利益
    ；又本票為有價證券，得依背書或交付轉讓，具有流通性，
    其權利之發生、變更，與證券之作成、占有具有不可分之關
    係，而有「物」之性質，得為詐欺取財犯罪之客體（最高法
    院刑事判決86年度台上字第3534號、96年度台非字第6 號判
    決意旨參照）。次按所謂恐嚇，凡一切言語、舉動足以使他
    人生畏懼心者，均包含在內，最高法院22年上字第1310號判
    例要旨參照。
  (二)本案告訴人曾史靜因被告翁莉玫及共同被告林文斌對之施以
    詐術，因而簽發本票1 張，並連同其身分證、重型機車駕駛
    執照等物品，均交付予共同被告林文斌，揆諸上開說明，核
    被告翁莉玫就如附表編號1 所為，係犯刑法第339 條第1 項
    之詐欺取財罪，起訴書認此涉犯詐欺得利罪，容有未洽，惟
    業經公訴人當庭更正（見院二卷第49頁），併予指明。又共
    同被告林文斌向告訴人曾史靜、楊碧霞分別恫稱如附表編號
    2 至6 所示之言語，且如附表編號5 所示以機車衝撞告訴人
    楊碧霞住處大門之行為，均足使人心生畏怖，揆諸上揭說明
    ，皆屬恐嚇行為無疑，是核被告翁莉玫就如附表編號2 、3
    所為，各係犯刑法第346 條第1 項之恐嚇取財罪；又被告翁
    莉玫就如附表編號4 至6 所為，各係犯刑法第346 條第3 項
    、第1 項之恐嚇取財未遂罪。再被告翁莉玫侵占前開承租屋
    內之液晶電視及電腦主機，核其就如附表編號7 所為，係犯
    刑法第335 條第1 項之侵占罪。被告翁莉玫就前開犯行，均
    與共同被告林文斌具有犯意聯絡及行為分擔，為共同正犯。
    被告翁莉玫基於同一詐欺取財犯意，以如附表編號1 所示之
    一詐欺行為，與共同被告林文斌詐得扣案之本票、身分證正
    本及影本、重型機車駕駛執照影本各1 張等物品，為單純一
    罪。被告翁莉玫犯如附表所示之7 罪，犯意各別，行為互殊
    ，應予分論併罰。被告翁莉玫所為上揭恐嚇取財未遂罪部分
    ，爰均依刑法第25條第2 項規定，減輕其刑。
  (三)爰審酌被告翁莉玫犯後之態度，且迄未與告訴人達成和解，
    與共同被告林文斌共同恐嚇告訴人曾史靜、楊碧霞，造成渠
    等承受相當之精神壓力，實有不該，又利用租屋機會，趁機
    侵占告訴人李宗益之財物，顯見其法治觀念淡薄，欠缺尊重
    他人財產權之概念，惟其前無犯罪科刑紀錄，有臺灣高等法
    院被告前案紀錄表1 紙在卷可查（見院二卷第11頁），智識
    程度為國中畢業，行為時甫滿19歲，思慮尚淺，又所涉犯罪
    情節均輕於共同被告林文斌，歷次恐嚇取財犯行之犯罪手段
    情狀不一，及其犯罪之動機、目的、犯罪後之態度等一切情
    狀，分別量處如主文所示之刑，並諭知易科罰金之折算標準
    ，暨定其應執行刑及易科罰金之折算標準，以資儆懲。另扣
    案之本票1 張（票據號碼：681874號，發票人曾史靜，票面
    金額60,000元），雖係共同被告林文斌因犯如附表編號1 所
    示之詐欺取財罪所得之物，亦均供犯如附表編號3 至6 所示
    之恐嚇取財既遂、恐嚇取財未遂罪所用之物，惟此本票並非
    被告或共同正犯所有，應發還告訴人曾史靜，不另宣告沒收
    。再扣案之門號0000000000號、0000000000號SIM 卡各1 張
    、changjiang牌行動電話1 具，均與本案尚無關連，亦不為
    沒收之諭知。至告訴人曾史靜之身分證正本及影本、重型機
    車駕駛執照影本各1 張，均為告訴人曾史靜所有，已發還告
    訴人曾史靜，爰不予宣告沒收，併此敘明。
據上論斷，應依刑事訴訟法第299 條第1 項前段，刑法第28條、
第339 條第1 項、第346 條第1 項、第3 項、第335 條第1 項、
第25條第2 項、第51條第5 款、第41條第1 項前段、第8 項，刑
法施行法第1 條之1 ，判決如主文。
本件經檢察官郭來裕到庭執行職務。
中    華    民    國   100    年    11    月    23    日
              刑事第十九庭  審判長法  官  陳志銘
                                  法  官  鄭子文
                                  法  官  林幸頎
以上正本證明與原本無異。
如不服本判決應於收受送達後10日內向本院提出上訴書狀，並應
敘述具體理由；如未敘述上訴理由者，應於上訴期間屆滿後20日
內向本院補提理由書（均須按他造當事人之人數附繕本）「切勿
逕送上級法院」。
中    華    民    國   100    年    11    月    24    日
                                  書記官  葉正昭
附錄論罪科刑法條
中華民國刑法第335 條
意圖為自己或第三人不法之所有，而侵占自己持有他人之物者，
處 5 年以下有期徒刑、拘役或科或併科 1 千元以下罰金。
前項之未遂犯罰之。
中華民國刑法第339 條
意圖為自己或第三人不法之所有，以詐術使人將本人或第三人之
物交付者，處 5 年以下有期徒刑、拘役或科或併科 1 千元以下
罰金。
以前項方法得財產上不法之利益或使第三人得之者，亦同。
前二項之未遂犯罰之。
中華民國刑法第346 條
意圖為自己或第三人不法之所有，以恐嚇使人將本人或第三人之
物交付者，處 6 月以上 5 年以下有期徒刑，得併科 1 千元以
下罰金。
以前項方法得財產上不法之利益，或使第三人得之者，亦同。
前二項之未遂犯罰之。
【附表】：
┌─┬─┬────────────────────────────┬────────┐
│編│被│ 犯罪時間、地點及行為方式                               │所犯罪名、所處之│
│號│害│                                                        │主刑及從刑      │
│  │人│                                                        │                │
├─┼─┼────────────────────────────┼────────┤
│1 │曾│翁莉玫、林文斌共同意圖為自己不法之所有，基於詐欺取財之犯│翁莉玫共同犯詐欺│
│  │史│意聯絡，先由林文斌於民國99年11月初透過電腦網際網路之「尋│取財罪，處有期徒│
│  │靜│夢園網站」結交認識曾史靜，嗣於同年月22日（起訴書誤繕為同│刑貳月，如易科罰│
│  │  │年月中旬）邀約曾史靜前往翁莉玫與林文斌位於高雄市苓雅區三│金，以新臺幣壹仟│
│  │  │多路某住處，待曾史靜抵達高雄市○○區○○路，再推由翁莉玫│元折算壹日。    │
│  │  │帶領曾史靜至上開住處，由林文斌向曾史靜佯稱：欲以每月新臺│                │
│  │  │幣( 下同) 200,000 元代價包養曾史靜，惟曾史靜須簽發票面金│                │
│  │  │額60,000元之本票1 紙，並交付證件予林文斌，以供被包養之擔│                │
│  │  │保云云，翁莉玫則在旁故向曾史靜慫恿並佯稱：伊亦被包養，簽│                │
│  │  │發上開本票並不要緊，林文斌過幾天就會該本票撕毀，且伊亦曾│                │
│  │  │將機車質押給林文斌保管，事後林文斌如期歸還云云，致曾史靜│                │
│  │  │陷於錯誤，因而簽發票面金額60,000元之本票1 紙，並連同其身│                │
│  │  │分證、重型機車駕駛執照（起訴書誤繕為汽車駕駛執照）影本，│                │
│  │  │均交付予林文斌。                                        │                │
├─┼─┼────────────────────────────┼────────┤
│2 │曾│翁莉玫、林文斌另共同意圖為自己不法之所有，基於恐嚇取財之│翁莉玫共同犯恐嚇│
│  │史│犯意聯絡，先推由翁莉玫於100 年1 月5 日（起訴書誤繕為同年│取財罪，處有期徒│
│  │靜│月4 日）凌晨1 、2 時許，以曾史靜騎乘渠等之機車未戴安全帽│刑陸月，如易科罰│
│  │  │，遭警開立罰單為由，邀約曾史靜至高雄市○○區○○路A+1 百│金，以新臺幣壹仟│
│  │  │貨公司討論如何處理相關罰鍰事宜。待曾史靜抵前揭地點後，即│元折算壹日。    │
│  │  │由翁莉玫帶領曾史靜至附近小吃店與林文斌見面，林文斌另以伊│                │
│  │  │之妻子發現伊包養女人，向法院提出離婚訴訟，致伊支出訴訟費│                │
│  │  │用為由，向曾史靜恫稱：此事全由妳引起，妳需拿出70,000元，│                │
│  │  │否則要將包養一事告知妳家人；如拿不出70,000元，則想對妳開│                │
│  │  │2 槍以洩憤等語，致曾史靜心生畏懼，乃籌措3,000 元，於當日│                │
│  │  │下午5 、6 時許，在曾史靜位於高雄市○○區○○路住處，交付│                │
│  │  │3,000 元予翁莉玫。                                      │                │
├─┼─┼────────────────────────────┼────────┤
│3 │楊│翁莉玫、林文斌另共同意圖為自己不法之所有，基於恐嚇取財之│翁莉玫共同犯恐嚇│
│  │碧│犯意聯絡，於100 年1 月7 日上午10時許，一同騎乘車牌號碼78│取財罪，處有期徒│
│  │霞│9-CZD 號重型機車，前往上開曾史靜位於高雄市○○區○○路住│刑陸月，如易科罰│
│  │  │處，先推由翁莉玫在該住處喊叫曾史靜，待楊碧霞即曾史靜之母│金，以新臺幣壹仟│
│  │  │回應後，再由林文斌持上揭曾史靜所交付之本票1 紙及其身分證│元折算壹日。    │
│  │  │、重型機車駕駛執照影本（起訴書誤繕為汽車駕駛執照正本）等│                │
│  │  │物品，向楊碧霞恫稱：曾史靜積欠渠等款項，今日如不處理，伊│                │
│  │  │要叫人毆打曾史靜，並請曾史靜吃土豆（即子彈）等語，翁莉玫│                │
│  │  │亦在旁陳稱：欠錢就要還錢等詞（起訴書漏載此部分），致楊碧│                │
│  │  │霞心生畏懼，因而交付2,000 元予林文斌。                  │                │
├─┼─┼────────────────────────────┼────────┤
│4 │楊│翁莉玫、林文斌另共同意圖為自己不法之所有，基於恐嚇取財之│翁莉玫共同犯恐嚇│
│  │碧│犯意聯絡，於100 年1 月8 日上午11時許，一同騎乘車牌號碼78│取財未遂罪，處有│
│  │霞│9-CZD 號重型機車，再度前往上開住處，先推由翁莉玫在該住處│期徒刑月，如易│
│  │  │喊叫曾史靜，待楊碧霞回應後，再由林文斌持前揭曾史靜所交付│科罰金，以新臺幣│
│  │  │之物品，向楊碧霞恫稱：曾史靜有積欠款項，如不處理，伊要叫│壹仟元折算壹日。│
│  │  │人毆打曾史靜，並叫人槍殺曾史靜等語，向楊碧霞索取20,000元│                │
│  │  │，致楊碧霞心生畏懼，惟楊碧霞陳稱要報警處理等詞，2 人即離│                │
│  │  │開現場而未得逞。                                        │                │
├─┼─┼────────────────────────────┼────────┤
│5 │楊│翁莉玫、林文斌另共同意圖為自己不法之所有，基於恐嚇取財之│翁莉玫共同犯恐嚇│
│  │碧│犯意聯絡，於100 年1 月11日中午12時30分許，一同騎乘車牌號│取財未遂罪，處有│
│  │霞│碼789-CZD 號重型機車，再度前往上開住處，先由林文斌駕駛機│期徒刑月，如易│
│  │  │車衝撞該住處之大門（毀損部分未據告訴），並叫囂恫稱：「欠│科罰金，以新臺幣│
│  │  │錢不還，臭俗仔」等語，楊碧霞聽聞後步出察看，林文斌即向楊│壹仟元折算壹日。│
│  │  │碧霞索取金錢，致楊碧霞心生畏懼，惟楊碧霞並無因而交付金錢│                │
│  │  │，而未得逞。                                            │                │
├─┼─┼────────────────────────────┼────────┤
│6 │楊│翁莉玫、林文斌另共同意圖為自己不法之所有，基於恐嚇取財之│翁莉玫共同犯恐嚇│
│  │碧│犯意聯絡，於100 年1 月20日下午3 、4 時許，一同騎乘車牌號│取財未遂罪，處有│
│  │霞│碼789-CZD 號重型機車，再度前往上開住處，先推由翁莉玫在該│期徒刑月，如易│
│  │  │住處喊叫曾史靜，待楊碧霞回應後，再由林文斌向楊碧霞恫稱：│科罰金，以新臺幣│
│  │  │可先支付20,000元，其餘40,000元則日後清償，伊現在非常缺錢│壹仟元折算壹日。│
│  │  │，如明日沒拿到錢，要將該住處窗戶及車子之玻璃均打壞等語，│                │
│  │  │致楊碧霞心生畏懼，惟楊碧霞並無因而交付金錢，故未得逞。  │                │
├─┼─┼────────────────────────────┼────────┤
│7 │李│翁莉玫、林文斌另於100 年1 月5 日，由翁莉玫以曾史靜之名義│翁莉玫犯侵占罪，│
│  │宗│，向李宗益租用位於高雄市○鎮區○○路21號13樓之6 （起訴書│處有期徒刑貳月，│
│  │益│誤繕為13樓）套房，渠等明知該套房內之液晶電視及電腦主機各│如易科罰金，以新│
│  │  │1 部均屬李宗益所有，竟於同年月14日，共同意圖為自己不法所│臺幣壹仟元折算壹│
│  │  │有，基於變易持有為所有之犯意聯絡，將上開物品全數侵占入己│日。            │
│  │  │，載運至高雄市○○區○○路某店家變賣換得4,500 元，並一同│                │
│  │  │花用完畢。                                              │                │
└─┴─┴────────────────────────────┴────────┘